【裁判字號】    89,自,499
【裁判日期】    900131
【裁判案由】    詐欺
【裁判全文】
臺灣高雄地方法院刑事判決                          八十九年度自字第四九九號
    自  訴  人  乙○○
    被      告  甲○○
右列被告因詐欺案件，經自訴人提起自訴，本院判決如左：
    主  文
甲○○連續意圖為自己不法之所有，以詐術使人將本人之物交付，處有期徒刑肆月，
如易科罰金以參佰元折算壹日。
    事  實
一、緣乙○○為高雄海關之職員，於民國八十九年一月間，與任職於現代商船公司之
    甲○○相識，詎料，甲○○因自身經濟狀況不佳，竟基於意圖為自己不法所有之
    概括犯意，自八十九年三月間起，即向乙○○佯稱其有從事禮品競標之工作，並
    邀集乙○○參與投資，乙○○不疑有他，而於八十九年三月二十日，在高雄港第
    七十五號碼頭交付現金新台幣（下同）十萬元予甲○○，於八十九年三月二十四
    日，在高雄銀行門口交付現金十八萬元予甲○○。甲○○為取信於乙○○，乃向
    乙○○表示渠等之投資已有部分回收，遂於八十九年三月三十日匯款五萬元，於
    八十九年四月六日交付現金十三萬元予乙○○。嗣後甲○○復基於前揭意圖為自
    己不法所有之概括犯意，向乙○○佯稱貨款不足需補足資金，致乙○○陷於錯誤
    ，再於八十九年四月七日、八十九年四月十一日，在其位於高雄市○鎮區○○路
    南二巷八十八號住處前，各交付現金四萬元、七萬元予甲○○。爾後，甲○○為
    取信於乙○○，乃再以投資已有部分回收為由，於八十九年五月二十日交付現金
    六萬元予乙○○作為其投資之回收。惟甲○○復基於前開意圖為自己不法所有之
    概括犯意，再次向乙○○佯稱貨款不足需補足資金，乙○○因其過去之投資金額
    已有部分回收，因而誤認甲○○確有將資金用於投資禮品競標之工作，遂又於八
    十九年五月二十二日，在其位於高雄市○鎮區○○路南二巷八十八號住家門口，
    交付現金四萬五千元予甲○○。其後，甲○○再向乙○○佯稱貨款不足，致乙○
    ○陷於錯誤，復於八十九年七月六日匯款四十二萬元至甲○○指定之黃惠玲所有
    郵局第00000000000000號帳戶內。嗣於八十九年七月十三日，乙
    ○○為確保其投資，故要求甲○○簽發到期日各為八十九年九月十五日、八十九
    年十月十五日、八十九年十一月一日，票面金額各為三十萬元、三十萬元、十五
    萬元之本票三紙為擔保。然此後甲○○即避不與乙○○見面，至此乙○○始知受
    騙。
二、案經自訴人提起自訴。
    理  由
一、訊據被告甲○○固坦承邀集自訴人乙○○參與禮品競標買賣之投資，並分別於八
    十九年三月二十日、八十九年三月二十四日、八十九年四月七日、八十九年四月
    十一日、八十九年五月二十二日、八十九年七月六日收受自訴人乙○○交付之十
    萬元、十八萬元、四萬元、十萬元、四萬五千元、四十二萬元之事實；惟矢口否
    認有何詐欺之犯行，辯稱：伊確實有將乙○○投資的錢拿去從事禮品買賣的生意
    ，其間也有利潤回收，並不是故意要騙乙○○云云。
二、經查：
  (一)被告以投資禮品生意為由，分別於八十九年三月二十日、八十九年三月二十四日
    、八十九年四月七日、八十九年四月十一日、八十九年五月二十二日、八十九年
    七月六日，收受自訴人乙○○交付之投資款十萬元、十八萬元、四萬元、十萬元
    、四萬五千元、四十二萬元，其間並曾於八十九年三月三十日、八十九年四月六
    日、八十九年五月二十二日交付五萬元、十三萬元、六萬元予自訴人乙○○等情
    ，為被告及自訴人乙○○所不爭執，並有自訴人提出之高雄銀行帳號第0000
    0000000號帳戶存款對帳單、影本一紙、郵政國內匯款執據影本一紙附卷
    可稽。
  (二)被告雖以確有從事投資，並無詐欺自訴人乙○○之故意為辯；然迭經本院多次要
    求被告提出於自訴人乙○○投資期間從事禮品交易之相關資料到庭，被告始終無
    法提出相關之交易資料供本院查證，衡情，一般從事商業之人，多備有相關之帳
    冊資料以記載其交易之情形，尤其在有多數人共同投資之情形下，更應備有相關
    之帳冊，以便共同投資之人查詢之用，以被告邀集自訴人乙○○共同投資禮品競
    標買賣之時間為八十九年三月間，至今尚未滿一年，被告竟無法提出任何於自訴
    人乙○○投資期間從事之交易資料供本院查詢，故被告是否真有從事禮品競標之
    情，已非無疑。且自訴人乙○○曾多次要求前往投資地點觀看，惟均遭被告以各
    種理由推託而無法成行一情，已經自訴人乙○○指陳在卷，由此更可見被告動機
    之可議。雖被告曾於八十九年三月三十日、八十九年四月五日、八十九年五月二
    十日交付五萬元、十三萬元、六萬元予自訴人乙○○，作為自訴人乙○○投資金
    額之回收，惟被告於前開三次交付金錢予自訴人乙○○後，旋即又以進貨資金不
    足急需資金為由，再次請求自訴人乙○○增加投資金額，自訴人乙○○乃再於八
    十九年四月七日、四月十一日、五月二十二日交付四萬元、十萬元、四萬五千元
    予被告，是被告所為不無取信自訴人乙○○之意味；且由被告於八十九年七月六
    日收受自訴人乙○○最後一筆高達四十二萬元之匯款後，即未曾再交付任何金錢
    予自訴人乙○○，進而避不與自訴人乙○○見面，處理相關之投資事宜，益可證
    被告交付所謂「利潤」予自訴人乙○○之行為，僅係為取信自訴人乙○○，以便
    詐騙自訴人乙○○提供更高額之投資。
  (三)從而，被告既無從事禮品競標交易之事實，竟以投資禮品競標生意為由，邀集自
    訴人乙○○參與投資，初期並曾交付部分投資回收之利潤予自訴人乙○○，以獲
    取自訴人乙○○之信賴，待自訴人乙○○大額投資後，即避不與自訴人乙○○見
    面，足見被告自始即有詐欺自訴人乙○○之故意甚明。被告所辯，均無足採。事
    證明確，被告犯行，洵堪認定。
三、核被告所為，係犯刑法第三百三十九條第一項之詐欺取財罪。其先後多次行為，
    時間緊接，所犯構成要件相同之罪，顯係基於概括犯意反覆為之，為連續犯，應
    依刑法第五十六條之規定論以一罪，並加重其刑。爰審酌被告以投資為由，連續
    多次誆騙自訴人乙○○交付金錢，至今復未能與自訴人乙○○達成和解，且犯後
    一再否認犯行，態度不佳等一切情狀，量處如主文所示之刑；又刑法第四十一條
    已於九十年一月十日修正公布，並於九十年一月十二日生效，其就得易科罰金罰
    金之適用範圍擴大為最重本刑五年以下有期徒刑之罪，而受六月以下有期徒刑或
    拘役之宣告，爰就所宣告之刑併予宣告如易科罰金之折算標準。
據上論斷，應依刑事訴訟法第三百四十三條、第二百九十九條第一項前段，刑法第二
條第一項前段、第五十六條、第三百三十九條第一項、第四十一條第一項，罰金罰鍰
提高標準條例第一條前段、第二條，判決如主文。
中      華      民      國    九十      年      一      月    三十一    日
                                  臺灣高雄地方法院刑事第七庭
                                      法  官      曾  淑  娟
右正本證明與原本無異。
如不服本判決，應於判決送達後十日內，向本院提出上訴狀。
                                      書記官      陳  恩  如
中      華      民      國    九十      年      二  月      二      日
附錄本判決論罪之法條：
刑法第三百三十九條第一項：
意圖為自己或第三人不法之所有，以詐術使人將本人或第三人之物交付者，處五年以
下有期徒刑、拘役或科或併科一千元以下罰金。


司法院資訊處製作；財團法人民間司法改革基金會備份。
